【裁判字號】    99,交聲,525
【裁判日期】    990611
【裁判案由】    違反道路交通管理處罰條例聲明異議
【裁判全文】
臺灣桃園地方法院交通事件裁定         99年度交聲字第525號
原處分機關  交通部公路總局新竹區監理所桃園監理站
異  議  人  甲○○
上列異議人即受處分人因違反道路交通管理處罰條例案件，對於
交通部公路總局新竹區監理所中壢監理站中華民國99年4 月20日
所為之處分（原處分案號：壢監裁字第裁53－DB0000000 號），
聲明異議，本院裁定如下：
    主    文
原處分撤銷。
甲○○汽車駕駛人，駕車行經有燈光號誌管制之交岔路口闖紅燈
，處罰鍰新臺幣壹仟捌佰元，並記違規點數參點。
    理    由
一、原處分意旨略以：異議人即受處分人甲○○於民國99年2 月
    6 日下午4 時5 分許，騎乘車牌號碼JN2 －350 號普通重型
    機車，行經桃園縣中壢市○○路與林森路口，因有「駕車行
    經有燈光號誌管制之交叉路口闖紅燈」之違規行為，為桃園
    縣政府警察局中壢分局員警當場舉發（舉發單號：桃警局交
    字第DB0000000 號），嗣異議人向原處分機關陳述意見，經
    調查後，仍認異議人確有前述違規行為，乃依道路交通管理
    處罰條例第53條第1 項之規定，裁處異議人罰鍰新臺幣（下
    同）1,800 元等語。
二、異議意旨略以：伊雖有於上開時間騎駛機車，行經前揭路段
    為警當場攔停，並告知違規闖越紅燈之事實，然伊當時至林
    森路上之艾佳食品行購買物品後，係沿林森路直行後左轉龍
    岡路，並不可能繞道行駛龍岡路後，直行闖越龍岡路與林森
    路路口紅燈，且龍岡路非筆直之道路，員警在無照片或監視
    錄影之情形下，怎可認定伊有違規事實，實乃員警誤判，為
    此，聲明異議等語。
三、按汽車駕駛人，行經有燈光號誌管制之交岔路口闖紅燈者，
    處1,800 元以上5,400 元以下罰鍰，併記違規點數3 點。道
    路交通管理處罰條例第53條第1 項、第63條第1 項第3 款分
    別定有明文。
四、本院查：
  (一)異議人甲○○於上開時、地，行經有燈光號誌管制之交岔路
    口違規闖紅燈直行乙節，此據證人即舉發員警郭懷清於本院
    調查時結證稱：當時在龍岡路與林森路口執行交通違規，值
    勤的地點是在龍岡路上，距離路口紅綠燈約10至15公尺，異
    議人是直行龍岡路闖越與林森路口的紅燈；我們兩個員警都
    有親眼看到異議人闖紅燈，當時只有異議人一個人違規，並
    沒有執行其他開單勤務；從我當時執勤的角度來看，可以清
    楚看到林森路與龍岡路的紅綠燈；舉發當天天候為晴天，視
    線很好，沒有遮蔽物，並因為龍岡路比較彎，所以我們站的
    比較靠近馬路等語，甚為明確，且異議人亦不否認斯時值勤
    員警所站立之位置確可清楚看見該路口燈號變換情形，則以
    一般執勤員警之專業訓練而言，對於該職務上事項之觀察力
    自遠較一般人更為專注，其誤判之可能性極低，且本件違規
    情形既經二名值勤員警確認無誤，應有可信之處。另證人即
    員警郭懷清於執行勤務時，適時發現異議人騎乘上揭機車違
    規闖越紅燈，並對之攔停舉發，其與異議人素不相識，復無
    怨隙，應無故意設詞誣陷受異議人而甘冒偽證罪責之必要，
    是異議人確實有前揭違規行為，至為明確。
  (二)異議人雖提出址設於林森路上之艾佳食品行發票，欲證明其
    於購買商品後，直行於林森路左轉至龍岡路，並非繞道後直
    行龍岡路闖越紅燈，惟該發票並無記載買受人為何，且縱有
    購買物品之事實，亦難以認定異議人消費後騎乘機車之行向
    ，實難據認員警郭懷清有何濫行舉發違規之情形。異議人另
    又以本件並無違規照片或錄影等情置辯，然因交通違規事件
    之特性，行為態樣甚多，復多有瞬間即逝行為，實在無法於
    有交通違規同時，全部以即時利用科學儀器，取得證據資料
    ；即使屬方便以科學儀器採證之交通違規行為，普遍採用，
    不但所費不貲，也有實際困難。是本件異議人之違規事實，
    業經舉發員警證述如上，雖未能及時照相或攝影以供佐證，
    然當場舉發交通違規並不以攝影或照相存證為其要件，亦不
    以舉發之錄影或照片為唯一之證明方法，舉發員警係親眼見
    聞違規經過，並經以證人之身分具結後為證述，此證人證詞
    仍不失為證明方法之一種，是異議人上開所辯，容有誤會。
五、末按本件舉發員警當場攔停異議人甲○○後，將前開舉發通
    知單交付予異議人，惟因異議人拒絕簽收，而註記「拒簽收
    」，此經異議人陳述綦詳，並有本件舉發通知單附卷可參，
    無證據證明員警有何送達不合法之情形，且本件係裁處最低
    額之罰鍰，亦非異議人聲明異議之事由，足認舉發通知單業
    經合法送達，附此敘明。
六、綜上所述，異議人甲○○主張本件違規係員警誤判之聲明異
    議意旨，尚難採信。從而，原處分機關援引道路交通管理處
    罰條例第53條第1 項之規定，處異議人罰鍰1,800 元，固非
    無見，惟漏未依同條例第63條第1 項第3 款規定併記違規點
    數3 點，尚難認為允當。是本件異議雖無理由，然原處分既
    有上述不當，自應由本院將原處分撤銷，另裁定如主文第2
    項所示，以資適法。
據上論斷，應依道路交通管理處罰條例第87條第2 項、道路交通
案件處理辦法第20條前段，裁定如主文。
中    華    民    國    99    年    6     月    11    日
                    交通法庭法  官    陳德池
以上正本證明與原本無異。
如不服本裁定，應於裁定送達後5 日內向本院提出抗告狀。
                            書記官    謝雅茹
中    華    民    國    99    年    6     月    14    日

司法院資訊處製作；財團法人民間司法改革基金會備份。
